臺灣臺北地方法院交通事件裁定　　　　　　　　　　九十三年度交聲字第一九五號
　　原處分機關　臺北市交通事件裁決所
　　異議人即
　　受處分人　　甲○○
右列受處分人因違反道路交通管理處罰條例案件，對於臺北市交通事件裁決所中華民
國九十三年二月二十四日所為之處分（原處分案號：北市裁三字第裁二二─Ｃ000
00000號），聲明異議，本院裁定如左：
    主      文
原處分撤銷。
甲○○汽車駕駛人起駛前，不讓行進中之車輛優先通行，處罰鍰新臺幣陸佰元，並記
違規點數壹點。
    理      由
一、按汽車起步前應顯示方向燈，注意前後左右有無障礙或車輛行人，並應讓行進中
    之車輛行人優先通行，道路交通安全規則第八十九條第一項第六款定有明文。又
　　按汽車駕駛人起駛前，不讓行進中之車輛、行人優先通行者，處新臺幣（下同）
    六百元以上一千八百元以下罰鍰，並記違規點數一點，道路交通管理處罰條例第
    四十五條第十款、第六十三條第一項第一款定有明文。又汽車駕駛人如起駛前，
    不讓行進中之車輛優先通行，而有違反道路交通管理處罰條例四十五條第十款之
    行為者，如於舉發通知單上所載之應到案日期前到案聽候裁決，依違反道路交通
    管理事件統一裁罰基準及處理細則（下稱處理細則）第四十四條第一項及違反道
    路交通管理事件統一裁罰基準表（下稱基準表）之規定，須對該行為人處六百元
    之罰鍰，並記違規點數一點。
二、本件異議人即受處分人甲○○於民國九十三年一月十五日上午四時十五分許，駕
    駛其所有車牌號碼Ｈ九─二四六號營業小客車行經臺北縣三重市○○路與正義北
    路口時，經臺北縣政府警察局三重分局光明派出所警員丁富釧以受處分人有違反
    道路交通管理處罰條例第四十五條第五款「插入正在連貫行駛汽車之中間」之違
    規行為為由，予以攔停並掣單舉發，經將舉發通知單送達受處分人後，受處分人
    於應到案日期（九十三年一月三十日）前之九十三年一月十五日向原處分機關提
    出申訴，經原處分機關函請舉發單位調查結果，仍認受處分人確有前開違規行為
    ，原處分機關乃依道路交通管理處罰條例第四十五條第五款、第六十三條第一項
    第一款（原裁決書載為「第四十五條第一項第五款、第六十三條第一項」）、處
    理細則第四十四條第一項暨基準表之規定，於九十三年二月二十四日以北市裁三
    字第裁二二─Ｃ00000000號裁決書裁處受處分人罰鍰九百元，並記違規
    點數一點在案。
三、受處分人聲明異議意旨略以：重新路為二線道，當時伊車輛停在內側車道等紅燈
    ，前面還有三輛車，警車則停在外側慢車道上，前面沒有車，後來綠燈亮時路邊
    有一女子攔車欲搭車，伊等了二、三秒見警車沒有開動，便打方向燈欲靠邊載客
    ，此時警車突然開動，兩輛車差點碰撞，伊隨即放棄載客往前行使，結果警員即
    鳴笛示意要伊靠邊停車，隨即開單告發，然伊並無違規，且當時警車前後均無車
    輛，且屬紅燈結束車輛正在起步之際，自非所謂「正在連貫行使」之狀態等語。
四、按汽車駕駛人，爭道行駛而有插入正在連貫行駛汽車之中間之情形者，處六百元
    以上一千八百元以下罰鍰，道路交通管理處罰條例第四十五條第五款固定有明文
    ，其立法用意本在維持車流之順暢，禁止駕駛人任意插入連貫行駛之汽車中間爭
    道行駛，而與原本正常行駛之車流產生衝突，依其條文之用語以觀，顯在規範二
    以上行駛中車輛之不當爭道駕駛行為。經查：
  (一)受處分人於前揭時間駕駛上開營業小客車，行經臺北縣三重市○○路與正義北路
    口時，適逢號誌為紅燈而暫停於重新路內側車道，臺北縣政府警察局三重分局所
    屬警車則停在外側車道，嗣該路段號誌轉變為綠燈，受處分人之車輛欲起步並變
    換車道靠邊載客時，與在後甫起步之員警車輛幾近發生碰撞等事實，除據受處分
    人自承在卷外，並據舉發本件違規之臺北縣政府警察局三重分局光明派出所員警
    丁富釧到庭證述：「本件是我舉發的，當時我是跟學長上四點到六點的班，我的
    警車是停在慢車道等紅燈，受處分人的車是在快車道，後來變成綠燈的時候，前
    面的車已經開走了，我們要起步的時候，受處分人的車就從快車道插過來，我們
    緊急煞車，當時的情況是突發性的」、「（所謂突發性的狀況是指何意？）就是
    當時沒有預料到受處分人的車會插過來，受處分人的方向燈有無打，我沒有注意
    ，但如果有打方向燈也是插過來之後才打的」、「（你們當時在警車上等紅燈時
    ，有無看到路邊有人要攔計程車？）有一個女孩子站在路邊，我沒有看到女孩子
    有招手要攔計程車的動作，受處分人應該是看到客人要過來載客。事後我們對受
    處分人開單的時候，他表示是要過來載客」、「（從紅燈變成綠燈，一直到二台
    車差點發生碰撞，時間大約多久？）時間很快，大約只有一、二秒左右。我跟我
    的學長的感覺是突然被嚇了一跳。我們煞車之後，我們有對受處分人的車輛按喇
    叭，受處分人的車沒有停下來，我們就鳴笛追他，叫他停下來」、「（受處分人
    的車輛從快車道插過來時，警車所在的慢車道上，有無其他車輛？）我們前面有
    車，我不知道有幾台車，當時等紅燈時後，慢車道上也就是警車的前面還有幾台
    車，數量我不確定，後來綠燈的時候，前面的車開始移動，我們的警車跟前面的
    車距離一個車身，我們正要起步時，受處分人的車就插進來」等語（見本院九十
    三年四月八日訊問筆錄）。依受處分人與證人丁富釧所述，當時受處分人之車輛
    與警車起初均屬暫停等候紅燈之狀態，嗣號誌轉變為綠燈，受處分人之車輛由內
    側車道欲起步起駛至外側車道時，與後方位於外側車道同屬起步狀態之警車險些
    發生碰撞，雖證人丁富釧證稱警車前方還有幾台車，惟其亦陳稱：「後來綠燈的
    時候，前面的車開始移動，我們的警車跟前面的車距離一個車身，我們正要起步
    時，受處分人的車就插進來」等語，足見當時二輛汽車均屬停止後再度起步起駛
    之狀態，而非二以上行駛中之車輛發生爭道衝突之情形，顯不合於道路交通管理
    處罰條例第四十五條第五款所謂「正在連貫行駛」之狀態，縱受處分人之車輛有
    驟然插入之行為，亦難援引該款規定處罰。
  (二)按汽車起步前應顯示方向燈，注意前後左右有無障礙或車輛行人，並應讓行進中
    之車輛行人優先通行，道路交通安全規則第八十九條第一項第六款定有明文；汽
    車駕駛人起駛前，不讓行進中之車輛、行人優先通行者，應處六百元以上一千八
    百元以下罰鍰，並記違規點數一點，道路交通管理處罰條例第四十五條第十款、
    第六十三條第一項第一款亦有明定。受處分人雖辯稱綠燈亮後伊等了二、三秒，
    見警車沒有開動，伊欲靠邊載客之際警車突然開動，始差點發生碰撞云云，惟受
    處分人之車輛係屬前方車輛，其起步起駛前應注意後方車輛之狀態，並應讓行進
    中之車輛優先通行，詎受處分人疏未注意外側車道之警車亦甫起步，亦未禮讓該
    行進中之警車優先通行，即驟然起步並由內側車道變換至外側車道欲靠邊停車載
    客，仍難解免其違反道路交通管理處罰條例第四十五條第十款「汽車駕駛人起駛
    前，不讓行進中之車輛、行人優先通行」之違規行為。從而本件事證足認明確，
    受處分人前開汽車駕駛人起駛前，不讓行進中之車輛優先通行之違規行為，應堪
    認定。
五、原處分機關以受處分人有違反道路交通管理處罰條例之違規行為，於九十三年二
    月二十四日以北市裁三字第裁二二─Ｃ00000000號裁決書裁處受處分人
    罰鍰九百元，並記違規點數一點，固非無見；惟受處分人之違規行為應依該條例
    第四十五條第十款「汽車駕駛人起駛前，不讓行進中之車輛、行人優先通行」之
    規定處罰，原處分機關援引同條第五款「插入正在連貫行駛汽車之中間」之規定
    予以裁罰，其處分即難認為允恰。受處分人異議意旨以本件係警車突然開動，伊
    無違規云云，雖無理由，惟其爭執當時非屬車輛連貫行駛之狀態，應屬有據；原
    處分復有前述之不當，自應由本院將原處分撤銷，以受處分人有汽車駕駛人起駛
    前，不讓行進中之車輛優先通行之違規行為，依道路交通管理處罰條例第四十五
    條第十款、第六十三條第一項第一款、處理細則第四十四條第一項暨基準表之規
    定，裁罰受處分人罰鍰六百元並記違規點數一點如主文第二項所示，以資適法。
據上論斷，應依道路交通案件處理辦法第二十條前段，裁定如主文。
中　　　華　　　民　　　國　　九十三　　年　　　八　　　月　　 十一 　　日
                                  臺灣臺北地方法院交通法庭
                                          法  官 林庚棟
右正本證明與原本無異。
如不服本裁定，應於裁定送達後五日內，向本院提出抗告狀。
                                          書記官 殷玉芬
中　　　華　　　民　　　國　　九十三　　年　　　八　　　月　　 十三　　 日
